【裁判字號】    95,交抗,72
【裁判日期】    950206
【裁判案由】    違反道路交通管理處罰條例
【裁判全文】
臺灣高等法院交通事件裁定              95年度交抗字第72號
抗告人  即
原處分機關   臺北市交通事件裁決所
受處分  人   甲○○
上列抗告人因受處分人違反道路交通管理處罰條例案件，不服臺
灣臺北地方法院，中華民國94年12月30日所為裁定（94年度交聲
字第937號），提起抗告，本院裁定如下：
    主  文
抗告駁回。
    理  由
一、按汽車駕駛人在道路收費停車處所停車，未依規定繳費，主
    管機關應書面通知駕駛人於七日內補繳，並收取必要之工本
    費用，逾期再不繳納，處新臺幣（下同）300元罰鍰，道路
    交通管理處罰條例第56條第 2項定有明文（按該條例第56條
    第1項第11款原規定：汽車駕駛人，在道路收費停車處所停
    車，不依規定繳費者，處600元以上1200元以下罰鍰；嗣經
    修正為同條第二項，並經總統於民國94年2月5日以華總一義
    字第09400017731號令公布，再經行政院於同年7月5日以院
    臺交字第0940029286號令發布定自同年9月1日施行）。
二、本件原處分機關臺北市交通事件裁決所原係以：異議人即受
    處分人甲○○所有之車號0355─FJ號自用小客貨車，於民國
    （下同）94年5月18日下午2時50分許、同年月19日上午7時
    50分許、同年月20日上午8時5分許、同年月23日上午9時10
    分許、下午3時許、下午4時55分許，在臺北市○○○○○道
    路收費停車處所停車，不依規定繳費，經臺北市停車管理處
    交通助理員當場以異議人所有上開車輛有違反前揭修正前道
    路交通管理處罰條例第56條第1項第11款規定之行為掣單舉
    發，各裁處異議人罰鍰600元，經臺北市政府交通局將舉發
    通知單送達異議人後，異議人於舉發通知單上所載應到案日
    期前之同年7月13日向原處分機關提出申訴，經原處分機關
    函請舉發單位臺北市停車管理處調查結果，仍認異議人有前
    開違規行為，原處分機關乃於同年9月6日依修正前道路交通
    管理處罰條例第56條第1項第11款及違反道路交通管理事件
    統一裁罰標準及處理細則第43條、第44條及第61條之規定，
    各裁處異議人罰鍰600元云云。
三、經查：
  (一)行政機關於行為人違反行政法裁處時，適用裁處時之法律，
    但裁處前之法律有利於行為人者，適用最有利於行為人之法
    律。而所謂裁處，包括訴願、行政訴訟之決定或判決；又所
    謂裁處不以原處分機關之行為為限，凡在復查、訴願以迄行
    政訴訟中，尚未裁處確定之案件均有從新從輕原則之適用（
    最高行政法院89年9月13日89年度9月份第1次庭長法官聯席
    會議決議意旨、最高行政法院86年度判字第674號判決意旨
    參照）。總統於94年2月5日以華總一義字第09400016841號
    令公布，並自95年2月5日開始施行之行政罰法第5條亦明定
    ：「行為後法律或自治條例有變更者，適用行政機關最初裁
    處時之法律或自治條例。但裁處前之法律或自治條例有利於
    受處罰者，適用最有利於受處罰者之規定」。此即從新從輕
    原則，乃行政罰體系之立法趨勢，而為行政法上之重要原理
    原則。
  (二)次查，道路交通管理處罰條例所定罰鍰、吊扣證照、記點之
    裁罰，本屬行政罰之性質（參照上揭94年2月5日公布行政罰
    法第1條、第2條亦將罰鍰、吊扣證照、記點之處分均定為行
    政罰）；是逾期未繳納停車費之違規行為，自應適用從新從
    輕原則。
  (三)茲比較新舊法之結果，以修正後之新法較有利於異議人，故
    應適用修正後道路交通管理處罰條例第56條第2之規定，較
    能兼顧人民基本權利之保障及符合上開修法之本旨。則主管
    機關就汽車駕駛人在道路收費停車處所停車未依規定繳費之
    行為，自應先以書面通知駕駛人於七日內補繳，並收取必要
    之工本費用，於駕駛人逾期仍未繳納時，方可裁處罰鍰300
    元。
  (四)原法院裁定以：異議人即受處分人所辯「臺北市停車管理處
    現有「繳費期間以e-mail提醒繳費通知」之服務，伊因大部
    分時間不在國內，故以林志逸之網址供聯絡之用，惟林志逸
    並未接獲臺北市停車管理處之e-mail通知，致未能於繳費期
    限內前往繳費，臺北市停車管理處未信守服務人民之承諾，
    違反信賴保護原則，致伊遭鉅額罰鍰，顯不合理」等語，雖
    無理由；惟原處分機關未及比較道路交通管理處罰條例新（
    第56條第2項）、舊（同條例第56條第1項第11款）規定而為
    處分，亦有未洽，應由該院將原處分均撤銷，發回原處分機
    關詳為審究後，另為適法之處分。核無不合。
四、抗告意旨雖以：抗告人於94年9月6日裁處之本案罰鍰，係94
    年9月1日修正道路交通管理處罰條例第56條第2項施行之前
    之違規行為，且係依「實體從舊，程序從新」原則裁處，於
    法並無不合；倘若任意適用「從新從輕」原則，易啟受處分
    者之僥倖心理，於毫無理由下提訴救濟，並享有法律修正之
    利益，相形之下，未提起爭訟之人，受較不利益之對待，有
    違平等原則之虞；抗告人認為原法院僅據「從新從輕」原則
    而為本案裁定，恐有未洽，亦不符合行政罰法第5條規定之
    立法意旨，抗告人所為之裁決並無違誤，應予維持云云。惟
    查：
  (一)比較道路交通管理處罰條例新（第56條第2項）、舊（同條
    例第56條第1項第11款）規定之結果，應以修正後之新規定
    較有利於異議人，已如前述。
  (二)憲法第十六條規定人民有訴訟之權，旨在確保人民得依法定
    程序提起訴訟及受公平之審判，即人民於其權利受侵害時，
    依法享有向法院提起救濟之請求權，並無抗告人所指有違反
    平等原則之虞。
  (三)抗告人於道路交通管理處罰條例第56條第2項修法後，未能
    再以書面通知受處分人於七日內補繳即為處分；原法院因而
    認抗告人未及比較新舊規定即遽為處分，容有未洽，予以撤
    銷原處分，並無不妥之處。抗告意旨執前詞指摘原裁定不當
    ，為無理由，應予駁回。
五、據上論結，應依道路交通案件處理辦法第26條，刑事訴訟法
    第412條，裁定如主文
中    華    民    國    95    年    2     月    6     日
                  刑事第十庭  審判長法  官  劉景星
                                    法  官  陳志洋
                                    法  官  陳博志
以上正本證明與原本無異。
不得再抗告。
                                    書記官  陳嘉文
中    華    民    國    95    年    2     月    7     日


司法院資訊處製作；財團法人民間司法改革基金會備份。
